【裁判字號】    98,訴,2221
【裁判日期】    990604
【裁判案由】    損害賠償
【裁判全文】
臺灣臺中地方法院民事判決  98年度訴字第2221號
原      告  甲○○
被      告  乙○○
上列當事人間損害賠償事件，本院於民國99年5月20日言詞辯論
終結，判決如下：
    主    文
原告之訴及假執行之聲請均駁回。
訴訟費用原告負擔。
    事實及理由
一、原告起訴主張：被告明知訴外人原告之妻蔡美如為有夫之婦
    ，竟於民國95年10月至96年12月間與蔡美如交往並發生性行
    為，且利用蔡美如交給被告住家大樓進出之感應扣及住家鑰
    匙，出入原告之住家；另被告於97年4月14日15時22分許及
    同日23時51分許，在臺中市○○區○○路72之3號，透過網
    際網路設備連線上網，以其向雅虎國際資訊股份有限公司申
    請之帳號「liren_station」登入奇摩電子信箱服務，先後
    寄送2封內容為檢舉原告接受廠商招待飯局、受賄IBM筆記型
    電腦、用公款買股票等足以毀損原告名譽之不實事項之電子
    郵件，至友達光電公司之聯絡信箱，致使原告任職公司將原
    告之考績評比列為乙等，嚴重影響原告之權益，被告之行為
    使原告身心受有莫大傷害。原告爰依侵權行為之法律關係請
    求因被告之故意不法行為造成原告之公司評比原告考績乙等
    之獎金差額新台幣（下同）30萬元外，並請求精神上損害賠
    償70萬元，合計100萬元，並附加年息5%計算之利息。並聲
    明：(一)被告應給付原告100萬元及自本訴狀繕本送達翌日起
    至清償日止，按年息5%計算之利息。(二)原告願供擔保請准宣
    告假執行。
二、被告則辯稱：(一)並未與原告妻蔡美如為通姦行為，且原告指
    摘被告有竊盜、相姦、損害名譽之部分，原告於98年4月6日
    已提起刑事附帶民事訴訟請求損害賠償，現提起本訴為重複
    起訴；另原告部分主張，兩造於98年5月13日於台中市南區
    調解委員會達成調解，原告再提起本訴亦於法不合。(二)被告
    所發之函文僅止於原告任職之友達光電主管看過，並非向不
    特定人散布，自無造成原告名譽受損並致原告任職公司考績
    評列乙等。並聲明：駁回原告之訴；如受不利判決，願供擔
    保請准免為假執行。
三、本件原告主張被告於前揭所述時間與其配偶蔡美如交往並發
    生性行為；另被告又於97年4月14日15時22分許及同日23時
    51分許，以前揭足以毀損原告名譽之不實事項之電子郵件，
    至原告任職之友達光電公司之聯絡信箱，致使原告任職公司
    將原告之考績評比列為乙等，嚴重影響原告之權益，而依侵
    權行為之法律關係請求被告賠償云云，惟為被告否認，並以
    前詞置辯，是本件所須審究者在於(一)被告是否與原告之妻蔡
    美如交往並發生性行為？若確交往並發生性行為，原告得否
    向被告請求損害賠償？(二)原告是否因被告之黑函而造成名譽
    上受損及考績評比列為乙等，原告得否請求精神上之損害及
    考績獎金之差額30萬元？茲詳述如下：
  (一)被告是否與原告之妻蔡美如交往並發生性行為？若確交往並
    發生性行為，原告得否向被告請求損害賠償？經查：
  1.被告與原告之妻蔡美如曾為男女朋友，蔡美如並曾將住家大
    樓進出之感應扣及住家鑰匙交付被告，方便被告出入其住家
    。被告於97年2月與蔡美如分手後，於97年3月11日，持上開
    其保有之蔡美如住家鑰匙，至原告與蔡美如位於臺中市○區
    ○○街2段7巷36號3樓之住宅內，趁蔡美如外出上班，而原
    告在房間內熟睡之際，竊取原告所有放置於客廳茶几上之筆
    記型電腦1臺及皮包1只（內有原告之國民身分證1張、駕駛
    執照2張、行車執照1張、全民健康保險卡1張、信用卡2張、
    提款卡2張及現金新臺幣3500元等物）；被告復因上開竊盜
    案件，經檢察官提起公訴（97年度偵續字第304號），本院
    以98年簡字第414號簡易判決處刑被告竊盜，處有期徒刑5
    月，如易科罰金，以1000元折算1日，緩刑2年，復經台灣台
    中地方法院檢察署檢察官上訴遭駁回確定等情，業據兩造所
    不爭執，並經本院依職權調閱本院98年簡字414號刑事卷核
    閱無誤，可信為真。被告雖辯稱伊與原告之妻蔡美如僅為男
    女朋友，並未發生性關係，惟經本院傳訊蔡美如到院陳證：
    「之前與被告是男女朋友關係，在95年10月份的時候開始交
    往，斷斷續續交往到96年12月，他到我們家偷東西之後就停
    止了，他到我們家偷竊的正確時間我已經忘記了。（問：與
    被告交往的程度如何？）有發生性關係。在95年10月份開始
    交往以後就有發生。（《提示台中地檢97年偵續字第304號
    卷第58頁並交付閱覽》問：該筆錄有表示與被告交往？）是
    的。當時所指的交往就是有與被告發生性關係。」（詳本院
    99年1月28日言詞辯論筆錄），顯見被告所辯僅為男女朋友
    ，並不足採。
  2.惟按調解經法院核定後，當事人就該事件不得再行起訴、告
    訴或自訴。經法院核定之民事調解，與民事確定判決有同一
    之效力；經法院核定之刑事調解，以給付金錢或其他代替物
    或有價證券之一定數量為標的者，其調解書得為執行名義。
    鄉鎮市調解條例第27條定有明文。次按，經法院核定之鄉鎮
    市調解委員會之民事調解，與確定判決有同一之效力，凡確
    定判決所能生之既判力及執行力，調解書皆得有之，當事人
    不得就該法律關係更行起訴。而確定判決所生之既判力，除
    當事人就確定終局判決經裁判之訴訟標的法律關係，不得更
    行起訴或為相反之主張外，法院亦不得為與確定判決意旨相
    反之裁判。否則將使同一紛爭再燃，即無以維持法之安定，
    及保障當事人權利、維護私法秩序，無法達成裁判之強制性
    、終局性解決紛爭之目的。另原告之訴，其訴訟標的為確定
    判決之效力所及者，應裁定駁回之。民事訴訟法第400條第1
    項、第249條第1項亦定有明文。本件被告與原告之妻蔡美如
    確曾發生性關係，已如前所述，然查，原告於前揭本院98年
    易字第973號（後改分為98年簡字第414號）被告竊盜案件審
    理中於98年4月7日提起刑事附帶民事請求損害賠償，其起訴
    狀係明載：「原告所有之前開筆記型電腦價值肆萬元，現金
    損失肆仟，申辦新的證件與提款卡及信用卡費用兩千五百元
    ，跟換新的大門門鎖四千五百元，請假辦理竊事務四日費用
    七千元，律師聘請費用六萬元，並由此竊知悉該段不堪的外
    遇事件，造成被害人李錫閔身心俱創，因而罹患憂鬱症需求
    助於心理醫師並服藥控制以穩定情緒求償壹拾萬元，合計求
    償貳拾壹萬捌仟元」（詳卷附附帶民事起訴狀），復經兩造
    於98年4月24日，在台中市南區調解委員會成立調解，由被
    告同意賠償原告218,000元，且約定兩造其餘一切民、刑事
    請求權均拋棄，並經本院於98年5月13日核定，原告復於本
    院98年易字第973號刑事審理時表示因已和解而撤回刑事附
    帶民事訴訟（詳卷附刑事98年4月27日審判筆錄）等事實，
    為原告不爭執，並經本院調閱98年度核字第4044號、98年度
    附民字第157號卷宗，查核屬實。是原告對被告通姦之侵權
    行為損害賠償請求權，為確定判決之效力所及，今原告等人
    就同一訴訟標的對被告重行提起本件訴訟，請求被告給付，
    依前述說明，其訴為不合法，應予駁回。
  (二)原告是否因被告之黑函而造成名譽上受損及考績評比列為乙
    等，原告得否請求精神上之損害及考績獎金之差額30萬元？
  1.按當事人主張有利於己之事實者，就其事實有舉證之責任，
    民事訴訟法第277條前段定有明文。民事訴訟如係由原告主
    張權利者，應先由原告負舉證之責，若原告先不能舉證，以
    證實自己主張之事實為真實，則被告就其抗辯事實，即令不
    能舉證，或其所舉證據尚有疵累，亦應駁回原告之訴，最高
    法院17年上字第917號判例意旨可資參照。按損害賠償之債
    ，以有損害之發生及有責任原因之事實，並二者之間，有相
    當因果關係為成立要件。故原告所主張損害賠償之債，如不
    合於此項成立要件者，即難謂有損害賠償請求權存在。且所
    謂相當因果關係，係指依經驗法則，綜合行為當時所存在之
    一切事實，為客觀之事後審查，認為在一般情形下，有此環
    境、有此行為之同一條件，均可發生同一之結果者，則該條
    件即為發生結果之相當條件，行為與結果即有相當之困果關
    係。反之，若在一般情形上，有此同一條件存在，而依客觀
    之審查，認為不必皆發生此結果者，則該條件與結果並不相
    當，不過為偶然之事實而已，其行為與結果間即無相當因果
    關係，不能僅以行為人就其行為有故意過失，即認該行為與
    損害間有相當因果關係。(最高法院48年台上字第481號判例
    意旨、98年台上字第673號裁判意旨參照)。
  2.原告主張被告於97年4月14日15時22分許及同日23時51分許
    ，在臺中市○○區○○路72之3號，透過網際網路設備連線
    上網，以其向雅虎國際資訊股份有限公司申請之帳號「lire
    n_station」登入奇摩電子信箱服務，先後寄送2封內容為檢
    舉原告接受廠商招待飯局、受賄IBM筆記型電腦、用公款買
    股票等足以毀損原告名譽之不實事項之電子郵件，至友達光
    電公司之聯絡信箱等情，被告固不爭執，惟原告主張因該電
    子件致使原告任職公司將原告之考績評比列為乙等云云，則
    為被告所否認，經本院向友達光電股份有限公司函詢原告績
    效及公司獎金評定事宜，復經友達光電股份有限公司以98年
    12月17日(98)友達(政)字第98284號函覆：「二、本公司強
    調績效導向，故績效採相對評核，依員工於當次評核期間於
    部門貢獻度，由各層級主管逐一評核；該員所未得最佳績效
    值，僅能表示該期間對部門貢獻達個人設定標準，然相對於
    其他同儕，未有相對突出優異表現。三、本公司獎金預算皆
    依據該年度公司營運獲利狀況而定，每年皆可能有變動與差
    異，各等第的獎金亦高度與個人績效連結，由各層級主管依
    相對貢獻度核定。因獎金核定非僅參考單一變數，又近年間
    尚歷金融海嘯對本公司營運衝擊大，不易簡略僅就個人績效
    概述獎金發放原則。」此有該函文附卷可憑。顯見原告公司
    之考績評比並非就單一事件之影響而為評比，是原告主張其
    因被告之電子郵件而致當年度之考績評比為乙等云云，尚難
    遽採，此外原告復未舉證證明被告所寄之電子郵件與其當年
    考績評比為乙等一事有何相當因果關係，是原告此部分之主
    張自不足採。
  3.綜上所述，本件原告既未能舉證證明其考績評比為乙等一事
    係因被告寄發電子郵件所致，則原告爰引侵權行為法律關係
    請求被告賠償，於法無據。
四、從而，原告基於侵權行為之規定，訴請被告應給付原告100
    萬元及自本訴狀繕本送達翌日即98年9月22日起至清償日止
    ，按年息5%計算之利息，為無理由，均應予駁回。又原告之
    訴既經駁回，其假執行之聲請失所附麗，應併予駁回。
五、本件事證已臻明確，兩造其餘攻擊防禦方法，經審酌後，核
    與判決結果無影響，爰不分別斟酌論述，附此敘明。
六、訴訟費用負擔之依據：民事訴訟法第78條。
中    華    民    國    99    年    6    月     4    日
                  民事第二庭    法  官  涂秀玲
正本係照原本作成。
如對本判決上訴，須於判決送達後20日內向本院提出上訴狀。
中    華    民    國    99    年    6    月     4    日
                                書記官  鐘麗芳

司法院資訊處製作；財團法人民間司法改革基金會備份。
